【裁判字號】    99,訴,157
【裁判日期】    990427
【裁判案由】    殺人未遂
【裁判全文】
臺灣高雄地方法院刑事判決               99年度訴字第157號
公  訴  人  臺灣高雄地方法院檢察署檢察官
被      告  乙○○
指定辯護人  本院公設辯護人陳信凱
上列被告因殺人未遂案件，經檢察官提起公訴（98年度偵字第25
697 號），本院判決如下：
    主  文
本件公訴不受理。
    理  由
一、公訴意旨略以：被告乙○○係任職於高雄市○○區○○街38
    號巴黎小品大樓管理員，因不滿該棟大樓管理委員會主任委
    員丁○○向其所任職之保全公司反應其工作上之問題，竟基
    於殺人之犯意，於民國98年8 月28日上午10時30分許，持自
    備之尖刀在該大樓大廳等候丁○○尋仇，適丁○○下樓欲出
    門，乙○○見狀即持刀沿途追殺丁○○，丁○○逃至高雄市
    三民區○○○路313 號檳榔攤前不慎跌倒，乙○○見狀即壓
    制在丁○○身上並以尖刀刺丁○○頸部，丁○○雖拼命抵抗
    卻仍遭尖刀刺入頸部，嗣經保全公司總經理張崑益及乙○○
    小姨子戊○○到場，並與乙○○爭奪刀子，被告始罷手，因
    認被告涉犯刑法第271 條第2 項、第1 項之殺人未遂罪嫌等
    語。
二、證據能力部分
（一）按被告以外之人於審判外之言詞或書面陳述，除法律有規
      定者外，不得作為證據；被告以外之人於偵查中向檢察官
      所為陳述，除顯有不可信之情況者外，得為證據，刑事訴
      訟法第159 條第1 項及159 條之1 第2 項分別定有明文。
      檢察官於偵查中對被告以外之人（包括證人、鑑定人、告
      訴人、被害人及共同被告等）所製作之偵查筆錄，性質上
      雖屬傳聞證據，惟現階段刑事訴訟法規定檢察官代表國家
      偵查犯罪、實施公訴，依法其有訊問被告、證人及鑑定人
      之權，而實務運作時，檢察官偵查中向被告以外之人所取
      得之供述證據，原則上均能遵守法律規定，不致違法取供
      ，其可信度極高，是被告以外之人前於偵查中所為供述，
      除反對該項供述具有證據能力之一方，已釋明「顯有不可
      信之情況」之理由外，不宜以該證人未能於審判中接受他
      造之反對詰問為由，即遽指該證人於偵查中之供述不具證
      據能力。證人丁○○、張崑益、余勝遠於檢察官偵查中所
      為之陳述，被告未主張並釋明有何不可信之情事，上開證
      人亦未提及檢察官在偵查時有何不法取供之情形，應有證
      據能力。
（二）次按被告以外之人（包括證人、鑑定人、告訴人、被害人
      及共同被告等）於檢察事務官、司法警察官或司法警察調
      查中所為之陳述，與審判中不符時，其先前之陳述具有較
      可信之特別情況，且為證明犯罪事實存否所必要者，得為
      證據，刑事訴訟法第159 條之2 定有明文。是被告以外之
      人於警詢中所為之陳述，係屬傳聞證據，原則上無證據能
      力，惟如該陳述與審判中不符時，其先前之陳述具有較可
      信之特別情況，且為證明犯罪事實存否所必要者，依同法
      第159 條之2 規定，始例外認為有證據能力。本件證人丁○○、余勝遠、戊○○於警詢中所為之陳述，屬被告以外
      之人於審判外之陳述，被告之辯護人主張無證據能力，而
      證人戊○○於警詢中證述被告當日所持為刀子等語，與其
      於本院審理中證述被告係持呈扁尖形狀之物，並非刀子等
      語不符，本院審酌證人戊○○最初於警詢中之陳述，尚無
      暇衡及陳述內容對被告所生利害關係而能自由陳述，堪認
      其於警詢中之前開陳述具有較可信之特別情況，且為證明
      被告是否成立本件犯行所必要，依刑事訴訟法第159 條之
      2 之規定，應認有證據能力。至證人丁○○、余勝遠於警
      詢中之陳述，與其於本院審理中之陳述大致相符，是無證
      據能力。
（三）再按被告以外之人於審判外之陳述，雖不符刑事訴訟法第
      159 條之1 至第159 條之4 之規定，而經當事人於審判程
      序同意作為證據，法院審酌該言詞陳述或書面陳述作成時
      之情況，認為適當，亦得為證據，當事人、代理人或辯護
      人於法院調查證據時，知有第159 條第1 項不得為證據之
      情形，而未於言詞辯論終結前聲明異議者，視為有前項之
      同意，刑事訴訟法第159 條之5 定有明文。證人丙○○於
      警詢中所為之陳述，卷附長庚醫療財團法人高雄長庚紀念
      醫院98年12月16日（98）長庚院高字第8C0577號函檢附丁○○病歷資料及診斷證明書、威遠保全股份有限公司99年
      1 月22日威遠字第99010001號函檢附被告任職之人事資料
      ，雖屬被告以外之人於審判外之言詞或書面陳述，然當事
      人於準備程序中對於上開證據方法之證據能力均表示不爭
      執，本院審酌前開審判外之言詞或書面陳述於作成時之情
      況，並無違法不當或證明力明顯過低之瑕疵，應得作為證
      據。
三、公訴意旨認被告涉犯上開罪嫌，無非係以證人丁○○、張崑
    益、余勝遠於偵查、審理中之陳述，丁○○之長庚醫療財團
    法人高雄長庚紀念醫院診斷證明書等為其主要論據。訊據被
    告固坦承於前揭時地持金屬材質尖銳物刺向丁○○，致丁○○受有傷害之事實，惟堅決否認有何殺人未遂犯行，辯稱：
    我當時手拿鐵片，不是刀子，我跟丁○○並無深仇大恨，沒
    有殺人犯意等語。辯護意旨則以：被告並無殺害被害人之動
    機，被告案發當時是否持刀亦有可疑，又被告坐在被害人身
    上3 至5 分鐘，無人上前解救，若被告有殺人之故意，當可
    以所持利器猛力攻擊被害人致死，惟被告選擇罷手離去，益
    徵僅係要給被害人一個教訓，另參酌被害人所受傷害，僅接
    受縫合手術隔日即出院，足見下手力道不重，顯見被告應無
    殺人犯意等語。
四、經查：
（一）被告乙○○係擔任高雄市○○區○○街38號巴黎小品大樓
      管理員，於98年8 月28日10時30分許，在高雄市三民區○○○路313 號檳榔攤前，持自備之金屬材質尖銳物刺向丁○○，致丁○○受有頸部開放性傷口3 公分、右手虎口處
      3 公分切割傷等傷害之事實，業據證人丁○○、甲○○於
      偵查及本院審理中證述明確（見偵卷第44至46頁），並有
      長庚醫療財團法人高雄長庚紀念醫院98年12月16日（98）
      長庚院高字第8C0577號函檢附丁○○病歷資料及診斷證明
      書、威遠保全股份有限公司99年1 月22日威遠字第990100
      01號函檢附被告任職之人事資料在卷可稽（見偵卷第16頁
      、本院一卷第37至47、55至57頁），且為被告所不爭執，
      其事實足堪認定。
（二）按殺人與傷害之區別，應以有無殺意為斷，即行為人於下
      手時有無決意取被害人之生命為準，至於被害人受傷處是
      否致命部位，及傷痕多寡、輕重為何等，亦僅得供審判者
      心證之參考，究不能據為絕對之標準；行為人於行為當時
      ，主觀上是否有殺人之故意，除應斟酌其使用之兇器種類
      、攻擊之部位、行為時之態度、表示外，尚應深入觀察行
      為人與被害人之關係、衝突之起因、行為當時所受之刺激
      、下手力量之輕重，被害人受傷之情形及行為人事後之態
      度等各項因素綜合予以研析（最高法院20年非字第104 號
      、78年臺上字第5216號判例可資參照）。
（三）查本案發生之緣起，係因當時擔任巴黎小品大樓管理委員
      會主任委員之丁○○，向被告所任職之威遠保全公司反應
      被告工作上之問題，被告因而心生不滿乙節，業據證人丁○○於偵查及本院審理中證述在卷（見偵卷第44至45頁、
      本院二卷第55頁），可知雙方發生衝突之原因僅屬工作細
      故，並非基於深仇大恨，已難認被告有置丁○○於死之動
      機存在。
（四）又被告當日係持刀刃攻擊丁○○乙情，此據證人戊○○於
      警詢、證人余勝遠、丁○○於偵查中證述明確（見偵卷第
      11、44至45頁），參以證人丁○○於本院審理中證稱：當
      時我從樓上下來走到門口，被告就從褲袋拿出刀子追我，
      我倒在檳榔攤，被告壓著我，拿著刀子刺向我右肩或右胸
      上半身，我用右手捉住刀子，被告就把刀子抽出來，我的
      右手還受傷，被告又把刀子刺向我的頸部等語（見本院二
      卷第55至57頁），可知被告係持刀刃刺向丁○○之右肩或
      右上胸部及頸部，就其傷害部位固有導致他人死亡之危險
      。惟依長庚醫療財團法人高雄長庚紀念醫院98年12月16日
      （98）長庚院高字第8C0577號函檢附丁○○病歷資料及診
      斷證明書所載（見偵卷第16頁，本院一卷第37至47頁），
      丁○○當日係受有左頸部開放性傷口3 公分、右手虎口處
      3 公分切割傷等傷害，於該日入院急診，經縫合手術治療
      後，隔日即出院，未再有住院治療之紀錄，足見丁○○之
      受傷處僅左頸部及右手虎口，經治療後翌日即行出院，核
      其傷勢並非嚴重或足以致命，可推認被告當時下手力道尚
      非至猛或至重。
（五）再觀之被告刺傷丁○○之過程始末，據證人丁○○於本院
      審理中證稱：被告總共刺我2 刀，當時旁邊的人只有圍在
      旁邊，沒有人救我，警察到現場時，被告已經跑掉了，我
      不知道被告後來為何會停下來不刺我而離開，忽然被告就
      這樣子，可能被告有點覺醒了等語（見本院二卷第56至57
      頁），復據證人余勝遠於本院審理中證稱：我看到被告坐
      在被害人身上3 到5 分鐘，持尖銳東西刺向被害人脖子，
      因為被告壓著被害人，被害人沒有抵抗動作，被告拔出來
      之後，就爬起來了，沒有再做刺的動作，警察來之前，被
      告就離開了等語（見本院二卷第58至59頁），就被告當時
      壓在丁○○身上，手持刀刃刺向丁○○，此時丁○○已無
      反抗之餘地，又周圍雖有多人觀看，但均未上前阻止，在
      此長達3 至5 分鐘之時間內，若被告果有殺害丁○○之決
      意，本可持刀朝丁○○致命部位多次猛烈攻擊，輕易取其
      性命，然被告卻在持刀刺向丁○○第2 刀後，即起身離去
      現場，並無進一步的刺殺行為，足徵被告乃出於教訓之意
      味，持刀刺傷丁○○，並非基於取人性命之殺人犯意而為
      ，甚為明確。
（六）至被告在刺傷丁○○同時，雖曾出言要讓丁○○死，並喊
      稱若有人出面相救，就要殺誰乙節，業據證人丁○○、甲○○於本院審理證述屬實（見本院二卷第55、58至59頁）
      ，然參酌前述被告下手力道、丁○○所受傷勢及被告刺傷
      丁○○之過程等客觀情節，既無從認定被告具有致人於死
      之決意，且衡以被告當時係處於盛怒之情緒下，其前揭所
      言顯屬傷害行為過程中之助勢言語，自難憑此遽將被告以
      殺人未遂罪責相繩。
（七）綜上，因依卷內證據尚不足證明被告確有殺害丁○○之決
      意，本諸罪疑惟輕原則，應認被告主觀上至多有傷害之犯
      意，尚無殺人之犯意至明。從而，被告基於傷害犯意持刀
      刺向丁○○，致丁○○受有前述之傷害，被告之傷害犯行
      ，堪以認定。公訴人就被告上開所為，認被告涉有刑法第
      271 條第2 項、第1 項之殺人未遂罪嫌，尚有未洽。
五、按告訴乃論之罪，告訴人於第一審辯論終結前，得撤回告訴
    ，又其告訴經撤回者，法院應諭知不受理之判決，刑事訴訟
    法第238 條第1 項，及第303 條第3 款定有明文。本件被告
    因殺人未遂案件，經檢察官提起公訴，惟本院認被告所為係
    犯刑法第277 條第1 項之傷害罪，業如前述，依同法第287
    條前段規定須告訴乃論，茲據告訴人丁○○於本院審理中具
    狀撤回告訴，此有撤回告訴狀1 紙在卷可稽（本院二卷第70
    頁），依前開規定，自應諭知不受理之判決。
據上論斷，應依刑事訴訟法第303 條第3 款，判決如主文。
中    華    民    國    99    年    4    月     27    日
                  刑事第七庭  審判長法  官  陳  箐
                                    法  官  洪培睿
                                    法  官  林依蓉
以上正本證明與原本無異。
如不服本判決應於收受送達後10日內向本院提出上訴書狀，並應
敘述具體理由；如未敘述上訴理由者，應於上訴期間屆滿後20日
內向本院補提理由書( 均須按他造當事人之人數附繕本) 「切勿
逕送上級法院」。
中    華    民    國    99    年    4     月    27    日
                                    書記官  許珈綺

司法院資訊處製作；財團法人民間司法改革基金會備份。
